臺灣高等法院刑事判決
109年度上訴字第2724號
    上  訴  人  臺灣宜蘭地方檢察署檢察官
    被      告  洪○福


上列上訴人因被告犯家暴傷害案件，不服臺灣宜蘭地方法院109
年度訴字第117號，中華民國109年5月28日第一審判決（起訴案
號：臺灣宜蘭地方檢察署109年度偵字第1144號），提起上訴，
本院判決如下：
    主  文
上訴駁回。
    理  由
一、按第367條之判決及對於原審諭知管轄錯誤、免訴或不受理
    之判決上訴時，第二審法院認其為無理由而駁回上訴，或認
    為有理由而發回該案件之判決，得不經言詞辯論為之，刑事
    訴訟法第372條定有明文。又告訴乃論之罪，告訴人於第一
    審辯論終結前，得撤回其告訴。案件有下列情形之一者，應
    諭知不受理之判決：三告訴或請求乃論之罪，未經告訴、請
    求或其告訴、請求經撤回或已逾告訴期間者，刑事訴訟法第
    238條第1項、第303條第3款分別定有明文。次按告訴乃論之
    罪，一經告訴人合法表示撤回，即生效力（司法院院字第12
    44號解釋文參照）。又按刑事訴訟之告訴權，性質上屬於人
    民在公法上之權利，故撤回告訴為訴訟上之意思表示，與民
    法規定之意思表示效果有所不同，且撤回告訴如出自撤回告
    訴人之自由意志而為之意思表示，於其撤回告訴時，即生撤
    回之效力（最高法院93年度台非字第133號判決意旨參照）
    。
二、公訴意旨略以：被告洪○福與告訴人洪○係兄弟，2人間具有
    家庭暴力防治法第3條第4款所定之家庭成員關係，被告於民
    國108年8月13日下午4時許，在○○縣○○鎮○○路00號住處（起
    訴書誤載為○○縣○○鎮○○路00巷00號告訴人洪○住處，應予更
    正），為細故持塑膠椅子擊中洪○之頭部，使其受有左臉、
    左耳擦傷、鼻部外傷之傷害。因認被告涉有刑法第277條第1
    項、家庭暴力防治法第2條2款之家庭暴力傷害罪嫌等語。
三、原判決意旨略以：本件被告涉犯家庭暴力傷害罪，依刑法第
    287條前段規定，須告訴乃論。惟告訴人撤回告訴，依刑事
    訴訟法第303條第3款、第307之規定，爰不經言詞辯論，逕
    為諭知不受理之判決等語。
四、檢察官循告訴人之請求，不服原審判決，提起上訴略稱：本
    件原審固因告訴人撤回告訴而判決公訴不受理；惟依告訴人
    所述，調解時尚有以保護令聲請之撤回為本案撤回告訴之條
    件，並有調解委員可資證明，原審未釐清上開附條件撤回告
    訴之法律效力即判決不受理，似屬有誤；因之告訴人請求檢
    察官提起上訴，所據理由尚非無據等語。
五、經查：
  ㈠本件告訴人洪○告訴被告洪○福家庭暴力傷害部分，起訴書認
    係觸犯刑法第277條第1項、家庭暴力防治法第2條第2款之罪
    ，依刑法第287條前段規定，須告訴乃論。
  ㈡被告與告訴人於109年5月22日原審行準備程序時，因辯護人
    請求安排調解，原審法官徵得告訴人同意，移付調解，暫休
    庭。稍後，調解成立，調解結果：相對人洪○福願就本案發
    生過程，造成聲請人洪○身心不愉悅，表示歉意，並獲得聲
    請人諒解。相對人願以新台幣壹萬貳仟元紅包致意（當場
    支付）。聲請人其餘請求權均拋棄（見原審卷第27頁調解
    紀錄表）。嗣兩造復行入庭，被告、辯護人均稱調解成立；
    告訴人稱調解成立，我願當庭撤回告訴（見原審卷第22頁）
    ，並向原審提出其簽名之刑事撤回告訴聲請狀（見原審卷第
    29頁）；另於109年5月22日原審調解筆錄內容載明：相對
    人願給付聲請人新臺幣壹萬貳仟元整，給付方式：於調解成
    立日當庭給付現金壹萬貳仟元予聲請人收受，相對人並當庭
    向聲請人道歉。聲請人願當庭撤回109年度訴字第117號傷
    害告訴。兩造其餘請求均拋棄。程序費用各自負擔。此有
    109年5月22日調解筆錄可稽（見原審卷第31至32頁）。本院
    於109年9月8日進行準備程序，檢察官及告訴人並未提出以
    保護令聲請之撤回為本案撤回告訴條件之相關資料，足見告
    訴人係基於與被告已成立調解，且被告已履行調解條件，遂
    於原審審理時當庭未附任何條件即撤回對被告家庭暴力傷害
    罪之告訴；並無檢察官上訴理由所稱：與被告調解時尚有以
    保護令聲請之撤回為本案撤回告訴條件之情形。本件告訴人
    既出於其自由意思，未附條件撤回告訴，已生合法撤回之效
    力，其訴追條件即有欠缺，原審因而依據刑事訴訟法第303
    條第3款、第307條規定，不經言詞辯論，諭知不受理之判決
    ，核無違誤。從而，檢察官依告訴人請求，主張原審未釐清
    附條件撤回告訴之法律效力即判決不受理，似屬有誤等語，
    為無理由，應予駁回，並不經言詞辯論為之。
據上論斷，應依刑事訴訟法第368條、第372條，判決如主文。
中　　華　　民　　國　　109 　年　　9 　　月　　10　　日
                      刑事第一庭審判長法　官  李釱任
                                      法　官  崔玲琦
                                      法　官  梁耀鑌
以上正本證明與原本無異。
如不服本判決，應於收受送達後20日內向本院提出上訴書狀，其
未敘述上訴之理由者並得於提起上訴後20日內向本院補提理由書
（均須按他造當事人之人數附繕本）「切勿逕送上級法院」。
                                      書記官  宗志強
中華民國109年9月10日